臺灣苗栗地方法院民事判決　　　　　　　95年度簡上字第59號
上　訴　人　甲○○
　　　　　　　　　　　63號
訴訟代理人　乙○○
被 上 訴人　丁○○
訴訟代理人　丙○○
上列當事人間確認通行權存在事件，上訴人對民國95年11月30日
本院95年度苗簡字第534 號第1 審簡易判決提起上訴，本院於民
國96年4 月23日言詞辯論終結，判決如下：
    主    文
上訴駁回。
第二審訴訟費用由上訴人負擔。
    事實及理由
一、上訴人起訴主張伊所有坐落苗栗縣卓蘭鎮○○段第585 地號
    土地（以下簡稱系爭土地）之東側雖有巷道即同段第517 地
    號土地對外通行，但巷道寬度甚窄，不足一般交通法規路寬
    3.6 公尺之規定，故與公路無適宜之聯絡，非經被上訴人所
    有同段第586 地號土地，無法為通常之使用，為此爰依民法
    第787 條第1 項袋地通行權之規定，提起本件訴訟。
二、被上訴人則以上訴人所有之系爭土地土地已有既有道路即同
    段第517 地號土地可供對外通行，有關巷道是否過窄等問題
    ，應由上訴人自行考量巷道是否拓寬之問題，而非通行被上
    訴人所有之同段第586 地號土地，被上訴人所有586 地號土
    地目前係作倉庫及車庫使用，自無提供予被上訴人作為通路
    之理等語置辯。
三、本件原審對於上訴人之請求，判決上訴人敗訴，上訴人就其
    敗訴部分聲明不服，求為廢棄原判決；上開廢棄部分，求為
    判決確認上訴人就被上訴人所有前開第586 地號如附圖紅色
    所示斜線部分之土地有通行權存在，被上訴人並應容忍上訴
    人於上開土地通行。被上訴人則求為駁回上訴。
四、查上訴人所有之系爭土地，與被上訴人所有之同段第586 地
    號土地相毗鄰等事實，為兩造所不爭，並有上訴人提出之土
    地登記謄本及地籍圖謄本在卷可憑（見原審卷第6-9 頁），
    自堪信為真實。惟上訴人主張其所有系爭土地與公路無適宜
    之聯絡，致無法為通常之使用一節，則為被上訴人所否認，
    並以系爭土地已有東側之道路即同段第517 地號土地可供對
    外通行等語置辯。基此，本件之爭點厥為，上訴人之系爭土
    地是否為袋地，且對外無適宜之聯絡方式。經查：
  (一)按「土地因與公路無適宜之聯絡，致不能為通常使用者，土
    地所有人得通行周圍地以至公路」，民法第787 條第1 項定
    有明文。民法第787 條第1 項所定鄰地通行權，須以土地與
    公路無適宜之聯絡為其要件，而是否與公路無適宜之聯絡致
    不能為通常之使用，應依其現在使用之方法判斷之，有最高
    法院85年度台上字第2057號判決意旨參照。是以，參酌上開
    說明，倘依其現在使用之方法判斷之，土地與公路已有適宜
    之聯絡，而能為通常之使用者，該土地即非袋地，自無主張
    袋地通行權之餘地。
  (二)本件上訴人所有系爭土地上有磚造瓦頂平房2 棟及土角造平
    房1 間，均已老舊，目前無人居住，該土地與東側之巷道（
    即同段517 地號）相鄰接，向來即利用該東側巷道向南通往
    卓蘭鎮○○路。又坐落系爭土地上之上訴人所有房屋鐵門距
    成功路僅13公尺之情，業據原審勘驗現場，及囑託苗栗縣大
    湖地政事務所測量屬實，製有勘驗筆錄及成果圖在卷可稽（
    分見原審卷第29、40頁），足認依上訴人所有系爭土地現在
    使用之方法判斷之，既可利用東側之巷道通往卓蘭鎮○○路
    ，並無通行困難之情形，系爭土地與公路已有適宜之聯絡，
    且能為通常居住之使用，至堪認定，系爭土地並非袋地甚明
    。參酌上開說明，上訴人主張系爭土地為袋地，且對外無適
    宜之聯絡道路等情，並不足取。
  (三)縱然系爭土地東側之巷道即同段第517 地號土地，其南端最
    窄處雖為1.97公尺，最寬處為2.48公尺，有原審勘驗筆錄可
    考，自小可車出入或有困難，然此巷道之寬窄問題，應由上
    訴人與相鄰土地之地主協商如何拓寬。再者，因系爭土地上
    上訴人所有房屋之鐵門距成功路僅13公尺，且該東側巷道內
    之各住戶亦均利用該巷道通往成功路，是以上訴人自可將車
    輛停放於成功路，再步行13公尺到達系爭土地上，尚難認有
    何通行困難致不能為通常使用之情形。
五、綜上所述，上訴人所有系爭土地即第585 地號土地既非袋地
    ，則上訴人本於袋地通行權之法律關係，訴請確認其就被上
    訴人所有第586 地號如附圖紅色所示斜線部分之土地有通行
    權存在，被上訴人並應容忍上訴人通行，並無理由，應予駁
    回。原審駁回上訴人上開請求，於法並無不合，上訴意旨仍
    執陳詞，求予廢棄改判，為無理由，應予駁回。
六、據上論結，本件上訴為無理由，依民事訴訟法第436 條之1
    第3 項、第449 條第1 項、第78條，判決如主文。
中　　華　　民　　國　　96　　年　　5 　　月　 　7　　日
                  民事庭  審判長法　官　蔡炯墩
                                法  官  王萬金
                                法  官  吳振富
以上正本係照原本作成。
本件不得上訴。
                                書記官　黃麗靜
中　　華　　民　　國　　96　　年　　5 　　月　　7 　　日
